【裁判字號】    95,交聲,937
【裁判日期】    951211
【裁判案由】    聲明異議
【裁判全文】
臺灣臺南地方法院交通事件裁定         95年度交聲字第937號
移送機關    交通部公路總局嘉義區監理所臺南監理站
異議人即    甲○○
受處分人
上列受處分人因違反道路交通管理處罰條例案件，對於交通部公
路總局嘉義區監理所臺南監理站民國95年9月29日所為之裁決處
分（處分案號：嘉監南字第裁74-ZCD010502號），聲明異議，本
院裁定如下：
    主  文
原處分撤銷。
甲○○不罰。
    理  由
一、原處分意旨略以：異議人即受處分人甲○○（下稱異議人）
    所有之車號二０二一－ＧＨ號自小客車，於九十五年八月十
    三日五時五十六分許，在台七六線八卦山隧道東向二十八點
    三公里處，因速限七十公里，經雷達（射）測定行速為七十
    四公里，超速四公里，被國道公路警察局第三警察隊逕行舉
    發，經原處分機關即交通部公路總局嘉義區監理所台南監理
    站查證屬實，依道路交通管理處罰條例（下稱處罰條例）第
    三十三條第一項第一款及第六十三條第一項之規定，裁處異
    議人罰鍰新臺幣（下同）三千元，並記違規點數一點。
二、本件異議意旨略以：違反道路交通管理事件統一裁罰基準及
    處理細則（下稱處理細則）第十二條第一項第十一款已刪除
    超過四公里以上之長隧道無儀器容許誤差之規定。因各種車
    輛的時速表不可能準確與測速照相取締器材的啟動拍照速限
    一模一樣，必需有非故意超速及考量各車性能及速度表皆不
    相同之十公里的容許範圍，對於實際取締超速才有公正的裁
    決。八卦山隧道的最新交通法規已放寬取締容許十公里內超
    速速限，異議人駕駛二０二一－ＧＨ車輛經過八卦山隧道內
    照相路段時，僅超速四公里，故應本著我國法律從新從輕的
    精神，依新修正之法規來適用，始為合理等語。
三、按道路交通管理處罰條例第九十二條第三項規定「本條例之
    罰鍰基準、舉發或輕微違規勸導、罰鍰繳納、向處罰機關陳
    述意見或裁決之處理程序、分期繳納之申請條件、分期期數
    、不依限期繳納之處理、分期處理規定及繳納機構等事項之
    處理細則，由交通部會同內政部定之。」又違反道路交通管
    理事件統一裁罰基準及處理細則第十二條，於九十五年九月
    十四日以交通部交路字第０九五０八五０五二號令及內政部
    臺內警字第０九五０八七一三三一號令會銜修正發布，自同
    年九月十六日施行，該法條第一項修正前規定：「行為人有
    下列情形之一，而未嚴重危害交通安全、秩序或發生交通事
    故，且情節輕微，以不舉發為適當者，交通勤務警察或依法
    令執行交通稽查任務人員得對其施以勸導，免予舉發：」其
    中第十一款規定：「駕駛汽車行車速度超過規定之最高時速
    未逾十公里。但長度在四公里以上之隧道，不在此限。」修
    正後第十二條第一項第十一款刪除但書「但長度在四公里以
    上之隧道，不在此限。」之規定。本件異議人之違規行為發
    生時係九十五年八月十三日，係在九十五年九月十四日修正
    公布，並於同年九月十六日施行之處理細則第十二條規定之
    前；而行政罰法係九十四年二月五日以華總一義字第０九四
    ０００一六八四一號命令公布，依該法第四十六條規定，自
    九十五年二月五日開始施行；依行政罰法第五條規定：「行
    為後法律或自治條例有變更者，適用行政機關最初裁處時之
    法律或自治條例。但裁處前之法律或自治條例有利於受處罰
    者，適用最有利於受處罰者之規定。」自應以行政機關「最
    初裁處時」為法律適用之依據，查本件原處分機關為裁決時
    係九十五年九月二十九日，比較修法前後處罰條例第九十二
    條第三項、處理細則第十二條第一項第十一款之規定，以修
    正後規定較有利於異議人，有關裁處法律之適用，自應依修
    正後處罰條例第九十二條第三項及處理細則第十二條規定予
    以處理，始符法旨，合先敘明。
四、經查：異議人所有之車號二０二一－ＧＨ號自小客車被國道
    公路警察局第三警察隊逕行舉發於九十五年八月十三日五時
    五十六分許，在台七六線八卦山隧道東向二十八點三公里處
    ，速限七十公里，經雷達（射）測定行速為七十四公里，超
    速四公里之違規事實，雖有卷附內政部警政署國道公路警察
    局九十五年九月八日公警局交字第ＺＣＤ０一０五０二號舉
    發違反道路交通管理事件通知單一紙及採證照片一張可證，
    惟異議人於上開時地駕駛二０二一－ＧＨ號自小客車車速七
    十四公里，並未超過該地汽車行車速度最高時速（七十公里
    ）十公里之限制，依上揭說明，應屬處罰條例第九十二條第
    三項及修正後處理細則第十二條第一項第十一款輕微違規勸
    導，以不舉發為適當之違規行為，原處分機關漏未依行政罰
    法第五條之規定比較適用新舊法，而未考量修正後處罰條例
    第九十二條第三項、處理細則第十二條第十一款有利於異議
    人之規定，即逕依處罰條例第三十三條第一項第一款、第六
    十三條第一項及修正前處理細則第十二條第一項第十一款之
    規定對異議人裁處罰鍰三千元，並記違規點數一點，自有違
    誤，尚非適法，應認本件異議為有理由，應由本院將原處分
    撤銷，另為異議人不罰之諭知。
五、據上論結，應依道路交通管理處罰條例第八十七條第二項、
    道路交通案件處理辦法第二十條前段，裁定如主文。
中    華    民    國    95    年    12    月    11    日
                  交通法庭法  官  鍾邦久
以上正本證明與原本無異。
如不服本裁定應於送達後5日內向本院提出抗告狀（應附繕本）
。
                          書記官  陳慧玲
中    華    民    國    95    年    12    月    11    日


司法院資訊處製作；財團法人民間司法改革基金會備份。
